臺灣雲林地方法院刑事判決
 110年度訴字第683號
                                      111年度訴字第104號
公  訴  人  臺灣雲林地方檢察署檢察官
被      告  洪志宗


                    現於法務部○○○○○○○執行中，寄押於法務部○○○○○○○○。
上列被告因違反藥事法案件，經檢察官提起公訴（110年度偵字
第7204號）及追加起訴（111年度偵字第652號），被告於準備程
序就被訴事實為有罪之陳述，經本院合議庭裁定由受命法官獨任
行簡式審判程序，判決如下：
    主  文
乙○○犯藥事法第八十三條第一項之轉讓禁藥罪，處有期徒刑陸月
。又犯藥事法第八十三條第一項之轉讓禁藥罪，處有期徒刑肆月
。應執行有期徒刑捌月。
扣案之吸食器壹組，沒收。
    事  實
一、乙○○明知甲基安非他命係毒品危害防制條例所管制之第二級
    毒品，亦為藥事法所列管之禁藥，依法不得轉讓，竟分別為
    下列行為：
  ㈠基於轉讓第二級毒品即禁藥之犯意，於民國109年10月16日4
    時49分許，在雲林縣○○鄉○○00○0號（追加起訴書誤載為23之
    1號）1樓住處，將放在吸食器內、實際數量不詳之些許甲基
    安非他命（無證據證明達淨重10公克以上）無償轉讓給網友
    周秉誼施用1次。
  ㈡基於轉讓第二級毒品即禁藥之犯意，於109年11月1日12時許
    ，在上開住處，將放在吸食器內、實際數量不詳之些許甲基
    安非他命（無證據證明達淨重10公克以上）無償轉讓給網友
    張銘峰施用1次。
  ㈢嗣警方於109年11月16日持本院核發之搜索票，至乙○○上開住
    處實施搜索，扣得乙○○所有之吸食器1組、REDMI手機（序號
    ：000000000000000號；含門號0000-000000號SIM卡1張）1
    支，並發現該手機內存放周秉誼、張銘峰在乙○○上開住處吸
    食毒品之監視器錄影畫面檔案，而循線查獲上情。
二、案經嘉義縣警察局水上分局報告臺灣雲林地方檢察署（下稱
    雲林地檢署）檢察官偵查起訴。
    理  由
一、被告乙○○所犯係死刑、無期徒刑、最輕本刑為3年以上有期
    徒刑以外之罪，其於準備程序就被訴事實為有罪之陳述，經
    受命法官告知簡式審判程序之旨，並聽取被告及公訴人之意
    見後，本院認無不得或不宜改依簡式審判程序進行之情事，
    依刑事訴訟法第273條之1第1項、第284條之1規定，裁定本
    件由受命法官獨任進行簡式審判程序，是本件之證據調查，
    依刑事訴訟法第273條之2規定，不受同法第159條第1項、第
    161條之2、第161條之3、第163條之1及第164條至第170條規
    定之限制，合先敘明。
二、上揭犯罪事實，業據被告於本院準備程序及審理時坦承不諱
    （本院訴683卷第118、119、124、128頁；本院訴104卷第61
    頁），並於警詢、偵訊時供述周秉誼、張銘峰有於上開時間
    在其前揭住處，使用其吸食器施用甲基安非他命等情在案（
    偵7204卷第9至12頁、第101至105頁；偵8951卷第6至7頁反
    面；偵652卷第51至53頁），且有下列證據資料可以佐證：
  ㈠證人周秉誼於警詢、偵訊之證述暨指認犯罪嫌疑人紀錄表（
    偵8951卷第8至12頁、第52至54頁）。
  ㈡證人張銘峰於警詢之證述暨指認犯罪嫌疑人紀錄表（偵7204
    卷第13至21頁）。
  ㈢本院109年度聲搜字第625號搜索票（偵7204卷第29頁；偵895
    1卷第17頁）。
  ㈣嘉義縣警察局刑事警察大隊109年11月16日搜索扣押筆錄（執
    行處所：嘉義市玉山路251巷37弄路口）暨扣押物品目錄表
    、收據（偵7204卷第31至39頁；偵8591卷第18至22頁）。
  ㈤現場監視器錄影畫面翻拍截圖（偵7204卷第23至27頁；偵895
    1卷第13至16頁；本院訴683卷第131頁）暨電磁紀錄光碟（
    附於偵7204卷、偵652卷末頁光碟存放袋內）。
  ㈥雲林地檢署檢察官110年度偵字第7204號起訴書列印本（偵85
    91卷第61至63頁）暨卷宗資料。
  ㈦綜上，足認被告前揭自白與事實相符，堪採為認定被告犯罪
    之證據。本案事證明確，被告上開轉讓第二級毒品即禁藥甲
    基安非他命2次之犯行，均可認定，應依法論科。
三、論罪科刑：
  ㈠按甲基安非他命係毒品危害防制條例第2條第2項第1款規定之
    第二級毒品，亦屬於藥事法所稱之禁藥（即藥事法第22條第
    1款所稱之「經中央衛生主管機關明令公告禁止製造、調劑
    、輸入、輸出、販賣或陳列之毒害藥品」），依法不得持有
    、轉讓。又按藥事法第83條第1項業於104年12月2日修正公
    布，同年月4日施行，為毒品危害防制條例之後法，且藥事
    法第83條第1項之法定刑為7年以下有期徒刑，得併科5,000
    萬元以下罰金，與毒品危害防制條例第8條第2項之法定刑為
    6月以上5年以下有期徒刑，得併科70萬元以下罰金相較，自
    以藥事法第83條第1項之法定刑為重。而明知為禁藥而轉讓
    者，藥事法第83條定有處罰明文，故行為人明知為禁藥即甲
    基安非他命而轉讓給他人者，除成立毒品危害防制條例第8
    條第2項之轉讓第二級毒品罪外，亦構成藥事法第83條第1項
    之轉讓禁藥罪，此係屬同一犯罪行為而同時有二種法律可資
    處罰之法條（規）競合情形，而依「重法優於輕法」、「特
    別構成要件優於一般構成要件」之法理，轉讓甲基安非他命
    之第二級毒品，除轉讓達一定數量，或成年人對未成年人為
    轉讓行為，依毒品危害防制條例第8條第6項、第9條各有加
    重其刑至2分之1之特別規定，而應依該加重規定處罰者外，
    均應依藥事法第83條第1項之規定處罰（最高法院97年度台
    上字第3490號、98年度台上字第6982號、99年度台上字第63
    93號判決意旨參照）。惟就量刑而言，在重法之法定最輕本
    刑較輕法之法定最輕本刑為輕時，如仍得在重法之最輕本刑
    以上、輕法之最輕本刑之下，量定其宣告刑，即有重法輕罰
    之不合理現象。因此，在別無其他減輕其刑事由時，量刑不
    宜低於輕法即毒品危害防制條例第8條第2項規定之最低法定
    刑，以免科刑偏失，始符衡平（最高法院111年度台上字第8
    8號判決意旨參照）。相對而言，倘輕法之罪有減輕其刑之
    事由，如轉讓第二級毒品罪符合毒品危害防制條例第17條第
    1、2項之減輕事由，上述避免科刑偏失之情形，係指量刑不
    宜低於輕法依法減輕後之最低處斷刑而言，應屬當然。查本
    案被告所轉讓之甲基安非他命，並無證據證明數量已達淨重
    10公克以上，且證人周秉誼、張銘峰均已成年，被告亦非對
    未成年人轉讓之情形，是核被告所為，均係犯藥事法第83條
    第1項之轉讓禁藥罪。
  ㈡被告上開轉讓禁藥之犯行，因與轉讓第二級毒品犯行經法條
    競合適用之結果，論以藥事法第83條第1項之轉讓禁藥罪，
    已如前述，而藥事法第83條第1項並未處罰持有禁藥之行為
    ，依法律適用整體性之法理，因藥事法無處罰持有禁藥之明
    文，亦即持有禁藥並未構成犯罪，是被告轉讓甲基安非他命
    而持有該禁藥，其持有禁藥部分並無因吸收而不另論罪之關
    係（最高法院98年度台上字第5362號判決意旨參照）。又被
    告所犯上開二罪間，犯意各別、行為互異，應分論併罰。
  ㈢按毒品危害防制條例第17條第2項規定犯該條例第4條至第8條
    之罪於偵查及歷次審判中均自白者，減輕其刑。其立法理由
    旨在針對是類案件性質，其案情比較隱密而複雜，證據蒐集
    、調查及犯罪事實認定相對困難，藉此優惠，鼓勵行為人及
    時悔悟，同時使偵、審程序較易順利進行，亦容易折服而告
    確定，兼收節省訴訟勞費之效。其立法目的與自首雷同，係
    將單純科刑事由作為處斷刑上減輕規定，其正當性求諸於被
    告於偵、審程序中自白之事實，與罪責成立之關聯性已遠，
    不因該毒品同屬禁藥而有所不同。且於法規競合之例，行為
    該當各罪之構成要件時，依一般法理擇一論處，有關刑之減
    輕、沒收等特別規定，基於責任個別原則，自非不能割裂適
    用，不能再持所謂「基於法律整體適用不得割裂原則」，即
    認無系爭規定減輕其刑的餘地…。但就量刑而言，在重法之
    法定最輕本刑較輕法之法定最輕本刑為輕時，如仍得在重法
    之最輕本刑以上、輕法之最輕本刑之下，量定其宣告刑，即
    有重法輕罰之不合理現象。因此，在別無其他減輕其刑事由
    時，量刑不宜低於輕法即毒品條例第8條第2項所規定之最低
    法定刑，以免科刑偏失，始符衡平（最高法院109年度台上
    大字第4243號裁定意旨參照）。又所謂「偵查中之自白」，
    並未明定限縮專指檢察官偵訊中為限，且不以始終自白為限
    ，被告只要於曾有自白之事實，縱自白之前、後，有否認之
    辯詞，亦不影響已自白之效力；若司法警察官或司法警察詢
    問時，已就相關犯罪事實加以詢問，使被告有辯明之機會，
    縱檢察官未就相關事實再加訊問，仍不得謂剝奪其自白之機
    會，違背正當法律程序（最高法院104年度台上字第3241號
    、105年度台上字第3481號、107年度台上字第2355號、108
    年度台上字第134號判決意旨參照）。查本案被告就事實欄
    一、㈡轉讓甲基安非他命給證人張銘峰1次之事實，於偵查階
    段之警詢時曾經自白犯行（偵7204卷第10、11頁），且於本
    院準備程序、審理時自白犯行（本院訴683卷第118、119、1
    24頁），依據上開說明，合乎於偵查及歷次審判中均自白之
    要件，爰依毒品危害防制條例第17條第2項規定減輕其刑。
    至被告就事實欄一、㈠轉讓甲基安非他命給證人周秉誼1次之
    事實，因於偵查階段均未曾自白犯行，始終辯稱：周秉誼是
    施用自己帶來的第二級毒品甲基安非他命，我沒有轉讓毒品
    給他施用云云（偵8951卷第7頁；偵652卷第52頁），是被告
    縱於本院準備程序、審理時已自白犯行，仍無從依毒品危害
    防制條例第17條第2項規定減輕其刑，附此敘明。
  ㈣起訴書雖主張被告曾因販賣毒品等案件，經裁定應執行有期
    徒刑6年9月確定，於109年7月17日假釋期滿執行完畢，本案
    構成累犯等語，然被告上開假釋業經撤銷，現正執行所餘殘
    刑1年7月14日，被告最近1次執行完畢係「103年5月13日」
    等情，有臺灣高等法院被告前案紀錄表附卷可參，是以，被
    告本案2次距離最近1次受徒刑之執行完畢已逾5年，自不構
    成累犯，起訴書前揭主張容有誤會。
  ㈤爰審酌被告被告知悉甲基安非他命為法律嚴格禁止持有、轉
    讓、施用之毒品，亦屬藥事法為所稱之禁藥，竟仍無償轉讓
    提供他人施用，所為助長甲基安非他命濫用成癮之惡習，戕
    害國民身心健康，並危害社會治安，敗壞社會善良風氣，促
    進毒品流通，並不可取；惟念其犯後終已坦承全部犯行，犯
    後態度尚可，衡以被告本案轉讓之對象僅為2人、次數僅為2
    次，轉讓之數量也屬微量之犯罪情節，惡性上與大盤毒梟有
    所差異，暨被告前有偽造文書、多次施用毒品、販賣毒品之
    前科，素行不佳，此有其前揭被告前案紀錄表在卷可考，自
    陳入監服刑前受僱從事保溫工程工作，日薪新臺幣1,900元
    ，未婚，父親已經過世，家中有母親（獨居、為低收入戶）
    、2個弟弟（1個在服刑、1個負擔母親之撫養費）之家庭及
    經濟狀況，為國中肄業之智識程度及檢察官、被告對量刑之
    意見等一切情狀，分別量處如主文所示之刑，並定其應執行
    之刑如主文所示。至被告所犯之罪雖不得易科罰金，然依刑
    法第41條第3、8項之規定，仍得聲請易服社會勞動，併此敘
    明。
四、沒收部分：
　㈠被告為警扣得之吸食器1組，為其所有，供本案轉讓禁藥給張
    銘峰所用之物，此據被告於警詢、偵查中供陳在卷（偵7204
    卷第10、11頁、第101至105頁），且有前揭搜索扣押筆錄暨
    扣押物品目錄表、收據（偵7204卷第31至39頁；偵8591卷第
    18至22頁）附卷可參，爰依刑法第38條第2項前段之規定宣
    告沒收。
　㈡至其餘扣案物，追加起訴書主張係被告另案犯罪，非本件起
    訴範圍，亦無證據證明與被告為本案轉讓禁藥2次之犯行有
    直接關聯性，或為供被告本案犯行所用之物，故不併予宣告
    沒收。
五、應依刑事訴訟法第273條之1第1項、第299條第1項前段（程
    序法），判決如主文。
本案經檢察官黃煥軒、甲○○提起公訴，檢察官顏鸝靚到庭執行職
務。
中    華    民    國   111     年    3    月    25    日
                  刑事第五庭  法  官  陳雅琪
以上正本證明與原本無異。　　　　　　　　　
如不服本判決應於收受判決後20日內向本院提出上訴書狀，並應
敘述具體理由；其未敘述上訴理由者，應於上訴期間屆滿後20日
內向本院補提理由書（均須按他造當事人之人數附繕本）。「切
勿逕送上級法院」。
                              書記官  林家莉
中　　華　　民　　國　　111 　年　　3 　　月　　28　　日
附錄本案論罪科刑法條全文
藥事法第83條
明知為偽藥或禁藥，而販賣、供應、調劑、運送、寄藏、牙保、
轉讓或意圖販賣而陳列者，處7 年以下有期徒刑，得併科新臺幣
5 千萬元以下罰金。
犯前項之罪，因而致人於死者，處7 年以上有期徒刑，得併科新
臺幣1 億元以下罰金；致重傷者，處3 年以上12年以下有期徒刑
，得併科新臺幣7 千5 百萬元以下罰金。
因過失犯第1 項之罪者，處2 年以下有期徒刑、拘役或科新臺幣
5 百萬元以下罰金。
第1 項之未遂犯罰之。